【裁判字號】    99,易,186
【裁判日期】    990414
【裁判案由】    竊盜
【裁判全文】
臺灣屏東地方法院刑事判決               99年度易字第186號
公  訴  人  臺灣屏東地方法院檢察署檢察官
被      告  丙○○
            甲○○
上列被告因違反電業法案件，經檢察官提起公訴（99年度偵字第
1497號），被告於本院準備程序就被訴事實為有罪之陳述，經合
議庭裁定由受命法官獨任進行簡式審判程序，並判決如下：
    主  文
丙○○、甲○○共同犯電業法第一百零五條之竊盜罪，均累犯，
各處有期徒刑捌月，扣案之安全索壹條、破壞剪壹支均沒收。
    事  實
一、丙○○前因贓物等案件，經本院以97年度易字第1258號判決
    分別處有期徒刑4 月、4 月，均經減刑二分之一後定應執行
    刑為有期徒刑3 月確定，於民國98年12月16日執行完畢。甲
    ○○前因違反毒品危害防制條例案件，經本院以94年度簡字
    第1641號判決處有期徒刑6 月確定，於95年3 月27日易科罰
    金執行完畢。詎渠等均不知悔改，共同意圖為自己不法之所
    有，基於竊盜之犯意聯絡，於99年2 月12日8 時許，由甲○
    ○騎乘車牌號碼L36-322 號機車附載丙○○，共同攜帶丙○
    ○所有之安全索1 條、甲○○所有且客觀上足以對人之生命
    、身體、安全構成威脅，具有危險性而可供兇器使用之破壞
    剪1 支，前往屏東縣萬巒鄉○○村○○路龍東橋高分30-A1
    電桿處，由甲○○在旁把風接應，由丙○○以上開安全索、
    破壞剪為工具，下手竊剪臺灣電力股份有限公司（下稱臺電
    公司）所有之600V PVC22平方型號之電纜線3 條（合計202
    公尺），得手後暫置於地面，嗣因警據報趕往現場，甲○○
    遂騎乘上開機車附載丙○○逃逸，為警於同日8 時50分許在
    屏東縣萬巒鄉○○村○○路43號前將2 人逮捕並扣得上開安
    全索，警方復押解2 人前往竊盜地點扣得上開破壞剪及電纜
    線，始悉上情。
二、案經屏東縣政府警察局內埔分局報告臺灣屏東地方法院檢察
    署檢察官偵查起訴。
    理  由
一、按簡式審判程式之證據調查，不受刑事訴訟法第159 條第1
    項所定：「被告以外之人於審判外之言詞或書面陳述，不得
    作為證據。」之限制，此見同法第273 條之2 規定甚明。是
    本判決下列所引用之被告以外之人於審判外所為之陳述，依
    前揭法律規定，均得作為證據，先予敘明。
二、上開犯罪事實，均據被告丙○○、甲○○坦承不諱，核與渠
    等於偵訊及本院審理時就另一共同被告所為犯行之陳述大致
    相符（見偵卷第5 至8 頁、本院卷第34至35頁、第52頁），
    並經證人即臺電公司營業管理師乙○○於警詢時指述綦詳（
    見警卷第15至16頁），另有卷附之扣押筆錄暨扣押物品目錄
    表各1 份、贓物認領保管單1 紙、現場照片10張（見警卷第
    24、25、27、36至40、44頁）及扣案之安全索1 條、破壞剪
    1 支可資佐證，俱徵被告2 人前揭不利於己之自白與事實相
    符，渠等犯行均堪認定，應依法論科。
三、按刑法第321 條第1 項第3 款所稱「兇器」，其種類並無限
    制，凡客觀上足以對人之生命、身體、安全構成威脅，具有
    危險性之兇器均屬之，且只須行竊時攜帶此種具有危險性之
    兇器已足，並不以攜帶之初有行兇之意圖為必要（最高法院
    79年度臺上字第5253號判例參照）。查被告2 人持以行竊之
    破壞剪1 支，係以金屬製造，質地堅硬，造型多有銳角且備
    有把手易於握取、運使，有照片1 張存卷可參（見警卷第35
    頁下方），在客觀上均可對人之生命、身體、安全構成威脅
    ，顯屬具有危險性之兇器；是被告2 人攜帶上開工具行竊，
    縱自始並無持以行兇之意圖，仍均應該當攜帶兇器竊盜罪。
    又按竊盜或損壞電桿、電線、變壓器或其他供電設備者，依
    刑法之規定從重處斷，電業法第105 條亦有明文規定；而臺
    電公司係應一般需用供給電能之事業經營者，本件由臺電公
    司架設於電線桿上之電線，係供傳輸電力之用，自屬電業法
    所稱之電線，倘加以竊取，除犯刑法之竊盜罪外，亦構成電
    業法第105 條之竊盜供電設備罪，應依刑法竊盜罪之規定從
    重處斷。核被告丙○○、甲○○所為，均係犯電業法第105
    條之竊盜電線罪，應依刑法第321 條第1 項第3 款之攜帶兇
    器竊盜罪從重處斷；公訴人雖於所犯法條欄漏未論列電業法
    第105 條，然此部分既已提起公訴，本院自得予以審究，爰
    補充起訴法條，並當庭諭知被告此罪名（見本院卷第41頁）
    。被告2 人間就上開犯行有犯意聯絡與行為分擔，應論以共
    同正犯。被告2 人有如犯罪事實項下所載之前科紀錄，有臺
    灣高等法院被告前案紀錄表各1 份附卷可稽，渠等於徒刑執
    行完畢後5 年內，故意再犯本案有期徒刑以上之罪，為累犯
    ，均應依刑法第47條第1 項規定，加重其刑。爰審酌被告2
    人均有施用毒品、竊盜等前科，有前揭臺灣高等法院被告前
    案紀錄表存卷可考，品行素行均屬不良，渠等皆身強體壯，
    卻不思循正道謀生，反共同攜帶兇器竊取電線，妨礙電能之
    供給，所為誠屬不該，兼衡被告2 人均坦認犯行，態度尚佳
    ，暨其各自之生活狀況、智識程度等一切情狀，分別量處如
    主文所示之刑，以示懲儆。
四、扣案被告丙○○所有之安全索1 條、被告甲○○所有之破壞
    剪1 支，為被告2 人共犯本件竊盜罪所用之物，業據渠等供
    承在卷（見本院卷第35頁左面、第51頁），均應依刑法第38
    條第1 項第2 款規定諭知沒收。至警方於99年2 月12日前往
    被告甲○○屏東縣萬巒鄉○○村○○路14號住處扣得之物，
    尚乏證據可證與被告2 人所犯本案之罪有關，均非本案得併
    予諭知沒收之客體，附此敘明。
五、公訴人另以被告丙○○有多次竊盜、贓物、毒品前科，顯有
    犯罪習慣，請求本院併為強制工作之宣告等語。惟按保安處
    分係針對受處分人將來之危險性所為之處置，以達教化、治
    療之目的，為刑罰之補充制度，保安處分中之強制工作，旨
    在對嚴重職業性犯罪及欠缺正確工作觀念或無正常工作因而
    犯罪者，強制其從事勞動，學習一技之長及正確之謀生觀念
    ，使其日後重返社會，能適應社會生活。然保安處分之措施
    亦含社會隔離、拘束身體自由之性質，其限制人民之權利，
    實與刑罰同，自應受比例原則之規範，使保安處分之宣告，
    與行為人所為行為之嚴重性、行為人所表現之危險性，及對
    行為人未來行為之期待性相當（最高法院91年度臺上字第46
    25號判決意旨參照）。再按18歲以上之竊盜犯，有犯罪之習
    慣者，得於刑之執行前，令入勞動場所強制工作，竊盜犯贓
    物犯保安處分條例第3 條第1 項固有明文，惟前開條例，於
    應執行之刑未達1 年以上者，不適用之，此見同條例第2 條
    第4 項規定即明。查被告丙○○於近10年內固曾多次因施用
    毒品遭法院判刑確定，惟毒品危害防制條例認施用毒品者實
    具「病患性犯人」之特質，除降低施用毒品罪之法定刑外，
    並採以觀察、勒戒方式戒除其身癮及以強制戒治方式戒除其
    心癮之措施，另參諸世界各國之醫療經驗及醫學界之共識，
    咸認施用毒品成癮者，其心癮甚難戒除，絕難戒絕斷癮，致
    其再犯率均偏高，因此施用毒品者無法戒絕毒癮，一再施用
    ，本為施用毒品者之特性；此外，被告丙○○另有1 次竊盜
    罪及2 次贓物罪之科刑紀錄，是否能執此謂其積習已深，顯
    有犯罪之習慣，非無疑義；且被告丙○○於本件犯後坦承犯
    行不諱，亦非無悔悟之心，是依比例原則，綜合其所為行為
    之嚴重性、所表現之危險性及對其未來之期待性等情以觀，
    本院因認就被告丙○○本件犯行處有期徒刑8 月，已與其犯
    行之惡性相當，足資儆懲。況本件被告丙○○應執行之刑既
    無應執行刑達1 年以上之情形，依上開規定，自不得適用竊
    盜犯贓物犯保安處分條例之規定，為被告丙○○應於刑之執
    行前令入勞動場所強制工作之宣告，併此指明。
據上論斷，應依刑事訴訟法第273 條之1 第1 項、第299 條第1
項前段，電業法第105 條，刑法第11條前段、第28條、第321 條
第1 項第3 款、第47條第1 項、第38條第1 項第2 款，判決如主
文。
本案經檢察官潘國威到庭執行職務。
中    華    民    國    99    年    4     月    14    日
                  刑事第三庭  法  官  李珮妤
以上正本證明與原本無異。
如不服本判決應於收受判決後10日內向本院提出上訴書狀，並應
敘述具體理由；其未敘述上訴理由者，應於上訴期間屆滿後20日
內向本院補提理由書（均須按他造當事人之人數附繕本）「切勿
逕送上級法院」。
中    華    民    國    99    年    4     月    14    日
                              書記官  劉淑蓉
附錄本案論罪科刑法條：
電業法第105條
竊盜或損壞電桿、電線、變壓器或其他供電設備者，依刑法之規
定從重處斷。
中華民國刑法第321 條第1 項第3款
犯竊盜罪而有左列情形之一者，處6 月以上、5 年以下有期徒刑
：
三、攜帶兇器而犯之者。

司法院資訊處製作；財團法人民間司法改革基金會備份。
